臺灣高雄地方法院交通事件裁定　　　　100年度交聲字第369號
原處分機關　高雄市政府交通局
異　議　人　黃仙風
即受處分人
上列異議人因違反道路交通管理處罰條例案件，對於高雄市政府
交通局民國100 年1 月20日所為之處分（原處分案號：高市交裁
字第裁32-N00000000號），聲明異議，本院裁定如下：
    主  文
原處分撤銷。
黃仙風不罰。
    理  由
一、原處分意旨略以：異議人即受處分人黃仙風所有之車牌號碼
    XJD-203 普通重型機車（下稱系爭機車），業經報廢登記在
    案，惟於民國99年3 月17日下午1 時32分許，在高雄市大寮
    區○○○路、影七路口，因有「報廢登記之汽車仍行駛」之
    違規情事，經警當場製單舉發系爭機車之駕駛人方淑萍，並
    依道路交通管理處罰條例第12條第1 項第9 款、同條第2 項
    之規定，裁處異議人即系爭機車之所有人罰鍰新臺幣（下同
    ）8,100 元及車輛沒入等語。
二、異議意旨略以：系爭機車於99年2 月1 日業經異議人登記報
    廢並繳回牌照，報廢後伊將系爭機車放在伊姐姐龔黃女處，
    惟嗣後經監理機關通知本件違規情事，始知系爭機車遭他人
    牽走使用，伊並無駕駛報廢登記汽車之情事，也不認識駕駛
    人方淑萍，更沒有授權方淑萍於系爭機車報廢後仍使用該車
    之情形，爰依法聲明異議，請求撤銷原處分等語。
三、按報廢登記之汽車仍行駛，處汽車所有人3,600元以上10,80
    0 元以下罰鍰，並禁止其行駛，車輛並沒入之，道路交通管
    理處罰條例第12條第1 項第9 款、第2 項定有明文；次按違
    反行政法上義務之行為非出於故意或過失者，不予處罰，行
    政罰法第7 條第1 項亦有明文。是以道路交通管理處罰條例
    第12條第1 項第9 款、第2 項之行政罰責，既屬行政義務違
    反之處罰，並未排除行政罰法第7 條第1 項之適用，即行為
    人違反此行政法上義務之行為，出於故意或過失，方得依條
    款處罰。亦即，如汽車所有人在汽車登記報廢後，並無因故
    意或過失而有自行或供他人駕駛之違規行為，即不得逕以上
    開規定處罰之。
四、經查：
  (一)異議人所有之系爭機車業於99年2 月1 日辦理報廢登記並當
    場繳回牌照1 面，嗣於99年3 月17日下午1 時32分許，在高
    雄市大寮區○○○路、影七路口，因有「報廢登記之汽車仍
    行駛」之違規情事，經警當場製單舉發系爭機車之駕駛人方
    淑萍，並經原處分機關依道路交通管理處罰條例第12 條第1
    項第9 款、同條第2 項之規定，裁處異議人即系爭機車之所
    有人罰鍰8,100 元及車輛沒入等情，有原處分機關高市交裁
    字第裁32-N00000000號違反道路交通管理事件裁決書、高雄
    市政府警察局高警交字第N00000000 號舉發違反道路交通管
    理事件通知單、機車車籍查詢、機車車輛異動登記書各1 紙
    （見本院卷第10頁、第11頁背面、第15、25頁）在卷可稽，
    此部分之事實自先堪認定。
  (二)異議人所有之系爭機車固於上開時地為警舉發「報廢登記之
    汽車仍行駛」之違規情事，業如前述，然證人即本件舉發員
    警陳應成就本件舉發過程到庭具結證稱：當日係伊與同事巡
    邏時，在高雄市大寮區○○○路、影七路口發現駕駛人方淑
    萍騎乘1 輛未懸掛車牌之機車，遂將方淑萍攔停，因方淑萍
    身上有酒味，遂請另名同事開巡邏車將方淑萍載回警局實施
    酒測，並查證引擎號碼，始得知該機車即係系爭機車，在舉
    發現場並未看到異議人有騎乘系爭機車之情事等語明確（見
    本院卷第28頁），而觀以本件舉發通知單上所載駕駛人（或
    行為）之姓名、性別、地址、出生年月日等資料，亦均係方
    淑萍而非異議人之年籍資料，足見於舉發時地實際騎乘系爭
    機車之人係方淑萍而非異議人。又徵以證人陳應成復證稱：
    舉發時伊有詢問方淑萍系爭機車從何而來，方淑萍表示係跟
    朋友借的，惟經伊詢問方淑蘋是否認識車主，方淑萍卻回答
    不確定車主是否就是異議人，所以伊研判系爭機車應該是方
    淑萍向異議人以外之人借的，遂將系爭機車扣住等語在卷（
    見本院卷第28至29頁），並衡酌異議人如就系爭機車仍有使
    用之意，應無必要於99年2 月1 日間主動向監理機關辦理報
    廢手續並繳回牌照後，卻又在已無牌照可資使用之情況下，
    復旋於99年3 月17日授權方淑萍騎乘系爭機車，而甘冒得為
    警輕易查獲且舉發重罰之法律風險，亦可認異議人辯稱伊不
    認識方淑萍，也未曾將系爭機車借給方淑萍使用等情，尚非
    虛構，況證人龔黃女即異議人之姐姐亦到庭結證稱：伊於系
    爭機車報廢後，未曾看過異議人有騎乘該車等情（見本院卷
    第48頁），是卷內已無證據可認異議人有何於舉發時地，明
    知系爭機車已為報廢登記，卻仍故意自行或授權駕駛人方淑
    萍騎乘系爭機車之情。
  (三)次查，證人龔黃女復具結證述：系爭機車本來係交由異議人
    之弟黃金樹騎乘，但因該車常常壞掉，黃金樹生病時異議人
    就將該車報廢並註銷牌照，讓伊當廢鐵拿去賣掉，伊遂將該
    台機車放置在伊兒子工廠旁之空地上，不知道何時被何人牽
    走，因伊覺得系爭機車已經報廢，所以沒有報案，也沒有通
    知異議人系爭機車被牽走乙事等情（見本院卷第45至49頁）
    ，核與異議人所辯：因黃金樹在工作時沒車，所以伊就把系
    爭機車借給黃金樹，後來黃金樹生病，因黃金樹常向伊要錢
    修車，伊想說不划算，遂將系爭機車報廢，報廢後監理所沒
    有說要將機車交回，所以伊就把系爭機車拿給證人龔黃女當
    廢鐵賣，該車就放在證人龔黃女位於高雄市○○○路鎮南宮
    旁之住家前面鐵工廠前之空地，證人龔黃女沒有跟伊說被人
    偷走了，所以伊沒有去報案等語大致相符，足認系爭機車於
    違規當時，確已處於非異議人實力所可得支配或可得預見之
    狀態，則系爭機車既已交由證人龔黃女處理，其後該車是否
    為他人使用，應非異議人所能預先知悉防範或事後可控制處
    理者，自難認異議人就方淑萍違規騎乘系爭機車之行為有何
    過失或其他可歸責之事由。從而，本件異議人上開辯詞，堪
    可採信，揆諸前揭法條意旨之說明，自無從認異議人有何違
    反道路交通管理處罰條例第12條第1 項第9 款之情事。
五、綜上所述，本件違規駕駛已為報廢登記之系爭機車之行為人
    既非異議人，復查無其他積極證據足證系爭機車行駛於道路
    上係出於異議人之故意、過失或其他可歸責之事由，自不能
    認定異議人有何原處分機關所指違規行為；又道路交通管理
    處罰條例第12條第2 項前段固規定有報廢登記之汽車仍行駛
    之情形者，該車輛應沒入之，然此項規定事涉對受處分人財
    產權之剝奪，自應係以受處分人具有同條例第12條第1 項第
    9 款之違規事由為前提，本件既無從認定異議人有原處分機
    關所指違規事由，自亦無從遽以裁處沒入其車輛，是原處分
    機關逕以車籍所有人即異議人為受處分人，而率予裁處罰鍰
    8,100 元，並沒入其車輛，難認允當，異議人提起本件聲明
    異議，為有理由，應由本院將原處分予以撤銷，改諭知異議
    人不罰，以資適法。
據上論斷，應依道路交通事件處理辦法第19條前段，裁定如主文
。
中    華    民    國   100    年    9     月    16    日
                  交通法庭  法  官  許勻睿
以上正本證明與原本無異。
如不服本裁定，應於收受送達後5 日內向本院提出抗告狀。
中    華    民    國   100    年    9     月    16    日
                                書記官  王芷鈴